臺灣高雄地方法院刑事判決　　　　　　　95年度訴字第4217號
公　訴　人　臺灣高雄地方法院檢察署檢察官
被　　　告　甲○○
　　　　　　　　　　(現另案於臺灣臺南監獄執行中)
上列被告因毒品危害防制條例案件，經檢察官提起公訴（95年度
毒偵緝字第542 號），本院判決如下：
    主  文
本件免訴。
    理  由
一、公訴意旨略以：被告甲○○前因施用毒品案件，經觀察、勒
    戒後，認有繼續施用毒品之傾向，經本院裁定送強制戒治，
    期間經裁定停止戒治付保護管束，於88年8 月18日戒治期滿
    ，由臺灣高雄地方法院檢察署檢察官於88年9 月2 日以88年
    度戒毒偵字第138 號為不起訴處分確定在案。復又因連續施
    用第一、二級毒品案件，經本署檢察官以91年度毒偵字4401
    號提起公訴，並聲請強制戒治，嗣經臺灣高等法院高雄分院
    於93年2 月20日以92年度上訴字78號判決分別判處有期徒刑
    10 月 、6 月確定，並定應執行有期徒刑1 年2 月確定，戒
    治處分於93年1 月9 日因法律修正而停止執行，有期徒刑部
    分尚未執行完畢（與本案尚不構成累犯關係）。仍未戒除毒
    癮，於前述強制戒治停止執行出所後，至95年2 月24日止，
    再分別基於施用第一、二級毒品之概括犯意，均以每日1 次
    之頻率，在其位於住高雄市○鎮區○○路2 巷7 號之住所內
    ，以將第一級毒品海洛因摻入香菸內點燃方式及將第二級毒
    品甲基安非他命放入玻璃球內燒烤產生煙霧之方式，分別施
    用之。嗣於95年2 月24日20時許，在高雄縣鳳山市○○○路
    451 巷5 弄15號，為警持搜索票查獲，並扣得第一級毒品海
    洛因1 包（毛重0.95公克）等情。因認被告係犯毒品危害防
    制條例第10條第1 項及第2 項之罪嫌等語。
二、按案件曾經判決確定者，應為免訴之判決，並得不經言詞辯
    論為之，刑事訴訟法第302 條第1 款、第307 條分別定有明
    文。又同一案件，已經法院為實體上之確定判決，該被告應
    否受刑事制裁，既因前次判決而確定，不能更為其他有罪或
    無罪之實體上裁判。此項原則，關於實質上一罪，其一部事
    實已經判決確定者，對於構成一罪之其他部分，固均應有適
    用。但此種事實係因審判不可分之關係，在審理事實之法院
    ，就全部犯罪事實，依刑事訴訟法第267 條規定，本應予以
    審判，故其確定判決之既判力自應及於全部之犯罪事實，惟
    若在最後審理事實法院宣示判決後始行發生之事實，既非該
    法院所得審判，即為該案判決之既判力所不能及。是既判力
    對於時間效力之範圍應以最後審理事實法院之宣示判決日為
    判斷之標準（最高法院82年度第4 次刑事庭會議決議參照）
    。
三、另刑事法若干犯罪行為態樣，本質上原具有反覆、延續實行
    之特徵，立法時既予特別歸類，定為犯罪構成要件之行為要
    素，則行為人基於概括之犯意，在密切接近之一定時、地持
    續實行之複次行為，倘依社會通念，於客觀上認為符合一個
    反覆、延續性之行為觀念者，於刑法評價上，即應僅成立一
    罪。學理上所稱「集合犯」即屬之（最高法院95年度台上字
    第1079號判決意旨參照）。又並非所有構成要件之行為具有
    反覆實施之特徵，即當然成立集合犯，而得評價為一罪，仍
    須行為人係基於概括之犯意，在密切接近之一定時、地持續
    實行之複次行為，而依社會客觀通念，認為符合一個反覆、
    延續性之行為觀念，在刑法評價上，始得評價為一罪。因此
    ，行為人之數次行為，在主觀上如係分別起意，或客觀上非
    係利用同一機會為之，則因該數次行為間，對於同一社會法
    益，並不具侵害法益同一性，在評價上則應成立數罪。由於
    毒品本具成癮性（毒品危害防制條例第2 條第1 項參照），
    施用將對中樞神經系統產生抑制作用，一經上癮，即難戒斷
    ，在其主觀依賴毒品之心理下，須持續、密接施用毒品以解
    癮，再犯率高，否則難以承受毒癮發作之痛苦，且施用次數
    、重量通常與施用毒品期間成正比，各次施用毒品之間隔愈
    趨密集，是施用毒品行為，本質上具有反覆實施之行為特性
    ，依社會通念，客觀上符合一個反覆、延續性之行為觀念，
    依上開說明，施用毒品應為「集合犯」甚明。
四、查被告自95年2 月中旬某日起至95年10月31日晚間某時止，
    在高雄市○鎮區○○街14巷4 之1 號2 樓住處，施用第一級
    毒品海洛因、第二級毒品甲基安非他命，經本院於96年2 月
    6 日以96年度訴字第213 號判決各判處有期徒刑1 年、7 月
    ，應執行有期徒刑1 年6 月，而該判決書各於96年3 月2 日
    、96年3 月7 日送達於被告、檢察官，因均未於法定期間內
    上訴而確定等情，業經本院依職權調取上開案卷核閱屬實。
    由於本件起訴書所載之施用第一、二級毒品犯行（即93年1
    月9 日強制戒治停止執行出所後，至95年2 月24日止），部
    分犯罪期間係介於前開確定判決所認定之犯罪期間（即95年
    2 月中旬某日起至95年10月31日晚間某時止）內。且觀之本
    件起訴書、前開確定判決書所載之犯罪事實，被告自93年1
    月9 日至95年10月31日止，施用第一級毒品之頻率或為1 日
    1 次、或為1 日10次；施用第二級毒品之頻率或為1 日1 次
    、或為1 日2 次，顯見被告已對毒品產生依賴心理，須持續
    、密接施用毒品以解癮，是依前開說明，被告自93年1 月9
    日至95年10月31日止，施用第一、二級毒品之犯行，應具有
    集合犯之實質上一罪關係。從而，參酌前開決議、法條意旨
    ，本件起訴事實當為前案確定判決效力之所及，應為免訴判
    決之諭知，且不經言詞辯論為之。
據上論結，應依刑事訴訟法第302 條第1 款、第307 條，判決如
主文。
中　　華　　民　　國　　96　　年　　3 　　月　　30　　日
                  刑事第一庭    審判長法　官  陳明富
                                      法　官  陳宛榆
                                      法　官  方百正
以上正本證明與原本無異。
如不服本判決，應於收受送達後10日內向本院提出上訴書狀。
中　　華　　民　　國　　96　　年　　3 　　月　　30　　日
　　　　　　　　　　　　　            書記官  郭素蓉
